【裁判字號】    91,訴緝,89
【裁判日期】    920606
【裁判案由】    毒品危害防制條例
【裁判全文】
臺灣臺北地方法院刑事判決                          九十一年度訴緝字第八九號
    公  訴  人  臺灣臺北地方法院檢察署檢察官
    被      告  己○○
    指定辯護人  本院公設辯護人丙○○
右列被告因毒品危害防制條例案件，經檢察官提起公訴（九十年度偵字第一一七二一
號），本院判決如左：
    主  文
己○○無罪。
    理  由
一、公訴意旨略以：被告己○○明知第二級毒品安非他命不得持有、販賣，竟因丁○○之夫乙○○積欠己○○債務，乃己○○請託丁○○代為尋覓安非他命買主。丁○○遂於八十八年八月二十日在其位於臺北市○○區○○路十九號三樓之一住處
    ，基於幫助己○○販賣安非他命之犯意，居間介紹綽號「阿如」之甲○○向己○○購買安非他命。己○○則基於意圖營利之概括犯意，自斯時起至同年九月二日
    止，先後在上址、臺北市青年公園廁所、臺北市○○區○○街、萬大路口等處，
    連續以高於販入價格即以新臺幣（下同）二千元之價格販賣安非他命一小包（重
    量不詳）予甲○○圖利，計四次，己○○為酬謝丁○○乃提供安非他命一小包供
    其施用，在此期間己○○並連續販賣安非他命予丁○○、乙○○（次數、重量均
    不詳）。嗣丁○○在有偵查犯罪職權之機關尚不知何人犯罪前，於八十八年九月
    五日持上開留有安非他命殘渣（量微無法秤重）之塑膠袋一只，主動向臺北市政
    府警察局萬華分局莒光派出所員警陳述其幫助販賣毒品之經過始知上情，因認被
    告涉有毒品危害防制條例第四條第二項販賣第二級毒品及同法第八條第二項之轉
    讓第二級毒品安非他命罪嫌。
二、按犯罪事實應依證據認定之，無證據不得推定其犯罪事實。又不能證明被告犯罪
    者，應諭知無罪之判決，刑事訴訟法第一百五十四條、第三百零一條第一項分別
    定有明文。查公訴人認被告涉有上開犯嫌，無非以丁○○於警訊、本查及臺灣臺
    北地方法院八十九年度訴字第九九一號案（被告丁○○、案由毒品危害防制條例
    ，下稱另案）供承屬實，證人甲○○及被告之夫乙○○於另案結證無訛，而丁○○於另案自首時所提出之塑膠袋一只，確有安非他命殘留等情，經臺灣臺北地方
    法院於審理另案時送法務部調查局鑑定屬實，有該局八十九年九月二十八日（89
    ）陸（一）字第八九０六九六九四號檢驗通知書一紙附於臺灣臺北地方法院八十
    九年訴字第九九一號刑事卷可稽，又安非他命屬違禁物品，非但物稀價昂且政府
    怒為禁令查緝甚嚴，取得不易，苟無利可圖，豈有甘冒嚴刑峻罰之危儉，平價出
    售或無償轉讓安非他命與其非親非故之甲○○之理，此乃眾所周知之事，且由被
    告要求丁○○代為尋覓買主乙情觀之益明，故被告有從中賺取買賣差價牟利之營
    利意圖，顯係以高於販入價格出售之事實為主要論據。然訊據被告己○○堅決否
    認有上開犯嫌，辯稱：伊沒有販賣安非他命予甲○○、丁○○及乙○○，也沒有
    轉讓安非他命予丁○○，伊與乙○○有金錢糾紛，是乙○○和丁○○誣賴伊等語
    。
三、經查：
（一）證人丁○○於八十八年九月五日向莒光派出所自首時陳稱：「因為我有一位朋
      友己○○一直要我持續幫他介紹朋友向他購買安非他命，然後才無償提供安非
      他命供我吸食」、「我從八十八年八月二十日迄八十八年九月二日曾媒介乙位
      綽號『阿如』（按即甲○○）的朋友向己○○購買四次，．．．然後己○○就
      提供乙小包免費供我吸食作為代償」 (見另案偵卷第十一頁反面），於另案偵
      查中亦為相同之供述（見前揭偵卷八十八年九月十六日訊問筆錄），於另案本
      院通緝到案後供承：「（法官問：對檢察官起訴之犯罪事實有無意見？）實在
      ，沒意見，是蕭（按即己○○）要我找買主，我知道他賣安非他命，從八十八
      年八月二十日至九月二日，我介紹『阿如』向他買，『阿如』真名是甲○○，
      住萬華分局對面，約二、三十歲，透過我先生乙○○認識，我不知道他們（按
      指己○○及甲○○）交易過幾次」、「我先生欠他（按指己○○）一萬元，若
      我幫他介紹可以從中扣錢」、「（法官問：妳是否自首？）是，因我不想再幫
      他找買主，我不是故意陷害他」（見另案八十九年十月十九日訊問筆錄）等語
      ，惟於另案八十九年五月三十一日偵訊時改稱：「我只是介紹他們二人認識，
      他們怎麼買賣我不清楚。」，又於另案八十九年十一月二十九日本院調查時改
      稱：「我沒有介紹甲○○向己○○買毒品、、、己○○沒有要我找買主，他只
      是問我有無認識朋友施用安非他命，我說沒有，在警訊陳述不實在，因為當時
      我有喝酒。」等語，於本院調查時陳稱：「我去備案是因為己○○有一段很長
      時間叫我還那張借據的錢，、、、，真的沒有警訊筆錄所記載的事情，有沒有
      這樣講我不確定，當天我是喝酒備案的」等語，則其對於介紹甲○○向被告購
      買安非他命之所述，前後並不一致。
（二）又證人甲○○於八十九年十一月二十九日另案本院調查時陳稱：伊先認識乙○○再認識丁○○，在柏家認識被告，去年底（指八十八年）的事情，伊聽說柏
      被關，伊找丁○○了解，去時遇到被告在他家，陳女向伊介紹被告，被告在陳
      家中當場問伊要不要安非他命，伊問被告價錢，伊當場買一包二千元，又向被
      告買三次，每次都二千元，在青年公園公廁買，最後一次在雙和街、萬大路買
      等語，於本院調查時則陳稱：伊與被告買過二、三次，一次二、三千元，有一
      次在丁○○的家裡，其他都在路邊，（檢察官詰問證人：路邊是指何？）靠近
      青年公園附近，（檢察官詰問證人：有無在青年公園廁所內交易？）好像有一
      次，（檢察官詰問證人：有無在雙和街與萬大路口附近？）有一次，第一次在
      丁○○家裡，正確時間伊不記得，最後一次是八十九年一月底二月初，每次時
      間大約隔二個星期，正確日期不記得等語，雖於公訴人覆主詰問時，改稱購買
      時間是在八十八年八、九月間等語（均見本院九十年度訴字第九九五號卷第三
      十九頁至第四十四頁），其前後之證詞並不一致，雖證人之記憶或因距事發時
      間久遠而有記憶不清之情事，惟其所為之陳述又與丁○○於八十八年九月五日
      自首時所為之陳述，即「八十八年八月二十日到八十八年九月二日曾介紹一位
      阿如（即甲○○）的朋友向被告買四次，前三次每次一千元、第四次阿如一次
      買五千元」，其中關於次數、時間、價格等並不相符，且頗有差異，
（三）又甲○○於另案及本案本院調查時均陳稱：八十八年底，伊聽說乙○○被關，
      所以伊去找丁○○了解，去時遇到己○○在他家，丁○○向伊介紹己○○，、
      、、，當場買一包安非他命等語（見另案八十九年十一月二十九日訊問筆錄第
      五頁、本院九十年十一月二十日訊問筆錄第三頁），又據丁○○之前揭指述，
      己○○與甲○○第一次見面交易之日期為八十八年八月二十日，惟乙○○係於
      八十八年八月二十四日始羈押於臺灣臺北看守所乙節，有該所九十二年二月十
      三日北所戒字第０九二０００一０九三號函及本院法務部在監在押資料表附卷
      足憑，則甲○○及丁○○指證被告販賣安非他命予甲○○之陳述，經互核結果
      ，並非無瑕疵可指。
（四）再關於丁○○自首之動機，丁○○於八十八年九月五日警詢中自首稱：因為被
      告一直要伊持續幫他介紹安非他命買主，才無償提供給伊吸食，伊因有一十月
      大女嬰，故一直想脫離這個環境，但被告每日均會呼叫伊，並強迫伊趕快找買
      主購買安非他命，伊若不從又怕被告會危害伊家人，所以才自首並指認被告販
      賣安非他命等語，又改稱：伊去備案是因為被告有一段很長時間叫伊還那張借
      據的錢，且當天他們二人在伊家交易等語（見九十年度訴字第九九五號卷第六
      十七頁），在同次庭期又改稱：當時有一部分原因是伊先生（指乙○○）被關
      ，伊有想過也進去被關，還有一部分原因是被告與甲○○在伊家交易等語（見
      九十年度訴字第九九五號卷第六十八頁），其前後所述不一，則其指證被告販
      賣安非他命予甲○○等情尚難遽行採認。
（五）又被告被訴販賣安非他命予乙○○部分，證人乙○○證稱: 伊有向被告買安非
      他命，時間是八十八年年初就開始買，伊是八十八年八月二十三日入所勒戒，
      伊買過好幾次，交易地方有臺北市○○街六福電動玩具場及己○○家國光國宅
      、板橋中英醫院、伊家西園路，每次買二千、三千不等，伊都是打電話給他，
      他問說伊在那裡他就送過來等語（見九十年度訴字第九九五號卷第七十二頁）
      ，、、、，買的時間是八十八年初到八十八年八月下旬，最後一次是進去勒戒
      前三天到一個星期左右，開始買的時間大概是八十八年二、三月和被告買的等
      語（見卷一第七十三頁、第七十四頁），經本院再向證人乙○○確認購買日期
      ，乙○○堅稱是於八十八年初至八十八年八月間（見卷一第七十五頁），然被
      告自八十七年二月十日起至八十八年六月十四日止，在臺北監獄執行等情，有
      本院法務部在監在押資料表附卷可佐，經本院提示在監在押資料予乙○○表示
      意見，乙○○改稱：伊也不知道，這個伊真的不知道，他們兩個或許很像，因
      為己○○跟戊○○是雙胞胎，賣給伊的人可能是戊○○等語（見卷一第七十五
      頁），是乙○○之證詞並不可採信，即無得據之認定被告販賣安非他命予乙○○之事實。
（六）至被告被訴販賣安非他命予丁○○部分，丁○○於八十八年九月五日自首時陳
      稱：伊並未向被告購買過安非他命等語，又於另案調查時改稱：伊曾向被告買
      過安非他命等語（見另案八十九年十一月二十九日訊問筆錄），則丁○○曾否
      向被告購買安非他命，丁○○有迥異之陳述，而關於購買之時間、地點、數量
      等細節，丁○○於本院調查時陳稱：時間忘了，地點在伊家樓下，只有一次，
      金額一千元，數量是一小包等語（見九十年度訴字第九九五號卷第六十五頁）
      ，買的時間好像是七、八月等語（見九十年度訴字第九九五號卷第六十九頁）
      ，此又與其夫乙○○所稱：在伊不在監所期間，都是伊買來用的，伊不會讓陳
      去買的等語（見九十年度訴字第九九五號卷第七十五頁）不符，是亦難據丁○○前揭前後迥異之指述，推認被告有販賣安非他命予丁○○之情事。
（七）另被告辯稱：丁○○及其夫乙○○二人，於八十八年七月二十五日至伊臺北市
      ○○路○段四九八巷國光國宅十三棟十二樓處，持二張客票向伊調現，伊轉交
      他人向銀行提示，始發現該二張支票已被發票人以失竊為由掛失止付，嗣該案
      經檢察官以乙○○涉侵占罪偵查時，乙○○要伊做偽證，伊不同意，所以丁○○指證伊販賣安非他命，顯係報復等語，經查，乙○○交付號碼ＳＧ0000
      000、ＳＧ0000000之支票二張予被告，經被告委由他人提示，因發
      票人掛失止付，乙○○因而涉嫌侵占等罪嫌，經臺灣臺北地方法院分案偵查中
      等情，有相關偵卷（八十八年度偵字第二一七五五號、八十九年度偵緝字第六
      九一號、九十年度偵緝字第一五八號、九十一年度偵續字第四一二號、九十一
      年度偵續字第三八一號）影本附卷可佐，而被告因此偵案於八十八年八月二十
      六日至警局製作筆錄（見八十八年度偵字第二一七五五號卷第三頁），被告另
      於同年九月一日至丁○○住處，就前揭未兌現票據所表彰之債權，要求丁○○
      簽寫借據，內容載有前揭二張支票未兌現，乙○○當時在監執行，而由丁○○
      代為清償等情，為被告、丁○○一致供陳，並有借據一份附卷可佐（見本院卷
      二第五十四頁、第五十五頁），參以乙○○自八十八年八月二十四日入臺灣臺
      北看守所後，於同年九月二日寄發書信予丁○○等情，有臺灣臺北看守所九十
      二年二月十三日北所戒字第０九二０００一０九三號函及函附之接見通信紀錄
      資料影本附卷可佐，復徵諸丁○○係於八十八年九月五日至莒光派出所自首等
      情，被告所辯雖無積極證據證明確為真實，惟亦非全無可採。
（八）被告再陳稱：甲○○曾經向伊借錢，在桂林路，八十九年間，正確日期伊不記
      得，錢是伊去跟錢莊借的，伊去借二萬，扣掉利息全部借給他，扣掉利息，大
      約只有一萬五千元，他後來沒有還伊錢，伊跟朋友蘇俊龍去湊錢還給錢莊等語
      ，而證人甲○○否認曾向被告借款，惟於八十八年九月二十五日，被告之兄戊○○任立據人，被告任擔保人，甲○○任見證人，向張光宏經營之地下錢莊借
      款二萬元等情，為被告與甲○○一致供陳，並有借據一張附於臺灣臺北地方法
      院八十八年度偵字第二三０七二號（被告張光宏，案由重利）卷第十九頁反面
      可稽，前揭借據固無從推知被告確將該二萬元轉借予甲○○，惟參諸甲○○陳
      稱：這筆款項伊沒有還，但錢莊有意思要伊還等語（見本院九十二年一月二十
      四日訊問筆錄），則不論是被告所陳即伊向錢莊借錢予甲○○，甲○○不還等
      情為真，亦或係甲○○所陳即伊任見證人而錢莊要伊還錢乙節屬實，均可認被
      告與甲○○間，並非全無嫌隙存在。
（九）另丁○○於八十八年九月五日自首時所提出之塑膠袋一只，其內確有安非他命
      殘留等情，經另案本院送法務部調查局鑑定屬實，有該局八十九年九月二十八
      日（89）陸（一）字第八九０六九六九四號檢驗通知書一紙附於本院八十九年
      訴字第九九一號刑事卷可稽，惟丁○○有吸食安非他命之情，此經丁○○及其
      夫乙○○一致供陳，丁○○於自首前即八十七年十二月二十八日至八十八年一
      月十五日並經觀察勒戒等情，有本院法務部在監在押資料表附卷可佐，而乙○○陳稱：在伊入監前，都是伊去買安非他命，伊不會讓伊太太去買等語（見本
      院九十年度訴字第九九五號卷第七十五頁），另丁○○陳稱：伊持以自首之安
      非他命殘渣袋係己○○提供等語，惟於本院調查時則改稱：伊跟警察備案是伊
      拿一千元和被告買的、被告沒有無償提供安非他命給伊等語（見九十年度訴字
      ，則前述之安非他命殘渣袋是否確由被告提供予丁○○，而得推認丁○○居間
      介紹甲○○向被告購買安非他命，被告並無償提供而轉讓安非他命一包予丁○○之情事。
（十）又經公訴人命臺北市政府警察局派員於八十九年九月十三日下午一時十四分至
      被告住處即臺北市○○路○段四九八巷九號八樓搜索，並未搜扣得相關之證物
      等情，有該局八十九年九月十八日北市警萬分刑字第八九六三三八三二００號
      函及函附之搜索票及搜索扣押證明筆錄附卷可佐（見八十九年度他字第二七四
      ０號卷第十二頁至第十四頁），綜上各節，本件查無積極證據足認被告確有販
      賣及轉讓安非他命之情事，不能證明被告犯罪，依法應諭知無罪之判決。
據上論斷，應依刑事訴訟法第三百零一條第一項，判決如主文。
本案經檢察官陳錫柱到庭執行職務
中      華      民      國    九十二    年      六      月      六      日
                                      臺灣臺北地方法院刑事第四庭
                                          法  官  陳  嘉  琪
右正本證明與原本無異。
如不服本判決，應於判決送達後十日內，向本院提出上訴狀。
                                          書記官  林  素  霜
中      華      民      國    九十二    年      六      月      九      日


司法院資訊處製作；財團法人民間司法改革基金會備份。
